【裁判字號】    98,上訴,303
【裁判日期】    980519
【裁判案由】    毒品危害防制條例
【裁判全文】
臺灣高等法院刑事判決                 98年度上訴字第303號
上  訴  人
即  被  告  甲○○
                    （現於臺灣臺北監獄臺北分監執行中）
指定辯護人  本院公設辯護人王永炫
上列上訴人即被告因違反毒品危害防制條例案件，不服臺灣板橋
地方法院九十七年度訴字第一五七六號，中華民國九十七年十月
九日第一審判決（起訴案號：臺灣板橋地方法院檢察署九十六年
度偵字第二九九五六號；追加起訴：九十七年五月二十七日言詞
追加起訴），提起上訴，本院判決如下：
    主  文
原判決關於販賣第三級毒品（即附表編號六部分）及定執行刑部
分撤銷。
甲○○販賣第三級毒品，累犯，處有期徒刑伍年壹月；扣案氟硝
西泮拾陸顆、行動電話壹具（含0000000000號ＳＩＭ
卡壹枚）、郵局掛號單壹張、郵局存簿帳冊壹本、手寫帳冊壹本
、郵件包裹信封壹封均沒收。
其餘上訴駁回。
第二項撤銷改判部分及第三項駁回上訴部分，應執行有期徒刑貳
拾年；扣案行動電話壹具（含0000000000號ＳＩＭ卡
壹枚）、氟硝西泮計拾陸顆、郵局掛號單壹張、郵局存簿帳冊壹
本、手寫帳冊壹本、郵件包裹信封壹封沒收，因販賣所得之財物
合計新臺幣玖仟元沒收之，如全部或一部不能沒收時，以其財產
抵償之。
    事  實
一、甲○○於民國九十一年間因竊盜案件，經本院以九十二年度
    上易字第三一三號判處有期徒刑一年四月確定；又於九十二
    年間因竊盜案件，經臺灣臺北地方法院以九十二年度易字第
    二二０七號判處有期徒刑一年二月確定，上開二案件經檢察
    官聲請臺灣臺北地方法院以九十三年度聲字第七九０號裁定
    應執行有期徒刑二年三月確定，於九十三年十一月二十六日
    縮短刑期假釋出獄，迄九十四年九月二十四日假釋縮刑期滿
    執行完畢；詎猶未知所戒慎。其明知海洛因、安非他命、氟
    硝西泮（俗稱ＦＭ２）各屬毒品危害防制條例第二條第二項
    第一、二、三款所列管之第一、二、三級毒品，不得非法販
    賣。竟猶基於販賣第一級毒品海洛因、第二級毒品安非他命
    、第三級毒品氟硝西泮以譔賺取差價營利之犯意，於附表所
    示時間，在附表所示地點，以附表所示之交易方式，販賣上
    開毒品予附表所示交易對象；嗣經員警於下列時地查獲：
（一）於九十六年十二月十三日十一時五分許，在臺北縣樹林市
      ○○路六三五號十六樓之二，持臺灣臺北地方法院核發之
      搜索票搜索查獲甲○○與成可薇（經檢察官另行偵辦），
      並扣得氟硝西泮十二顆、行動電話一具（含000000
      0000號ＳＩＭ卡一枚）、郵局掛號單一疊、郵局存簿
      帳冊一本、手寫帳冊一本，暨與其本件販賣毒品犯行無關
      之針筒一枝、吸食器一組、菸草一包（台中縣警察局刑警
      大隊扣押物品目錄表雖載為大麻０．五公克，然經行政院
      衛生署草屯療養院於九十七年一月八日以草療鑑字第０９
      ７００００２１８號鑑定書鑑定結果，該菸草並未檢出管
      制藥品或毒品成分）、及行動電話一具（含000000
      0000號ＳＩＭ卡一枚）、不明藥物四袋。
（二）又因甲○○於如附表編號六所述時地，與陳良榮約定以二
      千五百元代價，賣出五顆ＦＭ２與陳良榮後，甲○○旋以
      郵局快捷託運之方式，將前揭ＦＭ２以郵件包裹郵寄至陳
      良榮所指定之送達處所，即臺中縣龍井鄉○○○街九十八
      號，惟因不知情之郵差依址寄送與陳良榮未遇，故尚未收
      取貨款，乃將裝有前開第三級毒品氟硝西泮五顆之郵件包
      裹一封，暫置於臺中縣龍井新庄郵局並對陳良榮催領，陳
      良榮因此處於可提領前揭所購五顆ＦＭ２狀態，甲○○以
      此方式，販賣五顆ＦＭ２與陳良榮，而賺取其間二千三百
      五十元之差價利潤（30x5=150，0000-000=2350）。 然因
      此際警方已依甲○○所持用0000000000號行動
      電話與陳良榮所持用0000000000號行動電話聯
      繫，交付陳良榮所購氟硝西泮五顆事宜之通訊監察譯文，
      始得悉上情。員警乃於陳良榮前往新庄郵局提領上開裝有
      第三級毒品氟硝西泮五顆之郵件包裹前之九十六年十二月
      十三日十七時許，先行帶同甲○○前往臺中縣龍井新庄郵
      局，扣得甲○○販賣寄送予陳良榮之裝有前開第三級毒品
      氟硝西泮五顆之郵件包裹一封。
二、案經臺中縣警察局移送臺灣板橋地方法院檢察署檢察官偵查
    起訴，並經檢察官於九十七年五月二十七日審理期日以言詞
    追加起訴。
    理  由
壹、程序部分：
一、按被告以外之人於審判外之言詞或書面陳述，除法律有規定
    者外，不得作為證據；又被告以外之人於審判外之陳述，雖
    不符合同法第一百五十九條之一至第一百五十九條之四之規
    定，但經當事人於審判程序同意作為證據，法院審酌該言詞
    陳述或書面陳述作成時之情況，認為適當者，亦得為證據。
    當事人、代理人或辯護人於法院調查證據時，知有第一百五
    十九條第一項不得為證據之情形，而未於言詞辯論終結前聲
    明異議者，視為有前項之同意，刑事訴訟法第一百五十九條
    第一項及第一百五十九條之五分別定有明文。經查，本判決
    下列所引用之各該被告以外之人於審判外之陳述（包含書面
    陳述），雖屬傳聞證據，但檢察官、被告及辯護人於本院準
    備程序及審判期日中，均同意此部分之證據有證據能力，且
    迄至言詞辯論終結前亦未撤回前開同意，本院審酌上開證據
    資料製作時之情況，尚無違法不當及證明力明顯過低之瑕疵
    ，亦認為以之作為證據應屬適當，故揆諸前開刑事訴訟法第
    一百五十九條之五規定，認前揭證據資料均有證據能力。
二、次按，於第一審辯論終結前，得就與本案相牽連之犯罪或本
    罪之誣告罪，追加起訴；追加起訴，得於審判期日以言詞為
    之。本件檢察官起訴書中雖未就被告於九十六年十月二十三
    日販賣安非他命予丙○○部分提起公訴（即附表三部分），
    但於原審審理期日中，經檢察官當庭就此一人犯數罪之相牽
    連案件，以言詞追加起訴（見原審卷第八十六頁），依上開
    說明，此部分之犯罪事實亦在起訴範圍之內，本院自應予以
    審理。
貳、實體部分：
一、訊據上訴人即被告甲○○於本院審理中固坦承於附表編號一
    、二、三、四時地，分別交付第一級毒品海洛因、安非他命
    予乙○○、丙○○，及附表編號六販賣ＦＭ２予陳良榮之事
    實不諱，但矢口否認被訴販賣第一、二級毒品，及附表編號
    五之犯行，辯稱：附表編號一部分，係乙○○打電話向其購
    買海洛因，其表示只剩下一點，故無償轉讓，並未販賣；附
    表編號二、三、四部分：其係與丙○○合資向上手「阿文」
    購買，並未從中賺取差價利益，在偵查中承認係為求交保；
    附表編號五則完全沒有這回事；附表編號六部分，其雖承認
    ，但僅販賣一次即為警查獲云云。
二、惟查：
（一）被告就其於如附表編號六所示時地，以附表編號六所示手
      法，販入第三級毒品氟硝西泮後，販出與陳良榮營利之犯
      罪事實，業據被告在原審及本院審理中坦認在卷（見原審
      卷第一三六頁，本院卷第五十五頁、第七十三頁反面），
      並據證人陳良榮於警詢證述綦詳（見偵查卷第六十四至六
      十五頁）；而員警於本件案發後，在事實欄一(一)、(二)所述
      時地，所各扣得白色錠劑十二顆、五顆，計白色錠劑十七
      顆，經送請行政院衛生署草屯療養院鑑定，取一顆鑑驗用
      罄，餘十六顆，該等白色錠劑淨重三．三九九九公克，檢
      出氟硝西泮，有行政院衛生署草屯療養院九十七年一月二
      十五日草療鑑字第０九七００００七八一號鑑定書在卷可
      憑（見偵查卷第一五八頁），足認被告於如事實欄一(一)所
      述時地所持有之白色錠劑十二顆，暨於如附表編號六所述
      時地所郵寄與陳良榮併於如事實欄一(二)所述時地為警查扣
      之白色錠劑五顆，均確為氟硝西泮無疑；此外，並有被告
      於九十六年十一月二十二日十二時三十一分三十六秒、九
      十六年十一月二十四日十二時三十八分十三秒各以所持用
      0000000000號行動電話，與陳良榮所持用00
      00000000號行動電話聯繫，交付陳良榮所購氟硝
      西泮五顆事宜之通訊監察譯文（見九十六年度警聲搜字第
      五四二八號偵查卷第四十八、五十頁）、被告於九十六年
      十一月十九日委託不知情之郵局人員，以快捷託運並代收
      金額新臺幣（下同）二千五百元之方式，郵寄氟硝西泮五
      顆至臺中縣龍井鄉○○○街九十八號與陳良榮收受之代收
      貨價快捷託運單、被告在網際光華螞蟻市場衛生市場網站
      上，刊登販賣ＦＭ２之訊息，並留下000000000
      0號電話號碼及lancer 00000000@YAHOO.COM.TW電子郵件
      信箱為連絡方式之網路列印資料數份在卷可參（見九十六
      年度偵字第二九九五六號偵查卷第八十五至八十八頁），
      被告供其本件販賣第三級毒品氟硝西泮所用之行動電話一
      具（含0000000000號ＳＩＭ卡一枚）、郵局掛
      號單一張、郵局存簿帳冊一本、手寫帳冊一本、郵件包裹
      信封一封等物扣案為憑，俱徵被告自白販賣第三級毒品氟
      硝西泮乙節，核與事實相符，可以採信，此部分事證明確
      ，堪以認定。
（二）至被告雖就如附表編號一至五之行為執前詞置辯，但其就
      於如附表編號一所示時地交付０．三公克海洛因一包與乙○○，於如附表編號二、三、四所示時地，交付如附表編
      號二、三、四所示重量之安非他命與丙○○等情，已供承
      在卷，且此部分犯行亦與證人乙○○、丙○○於警詢證述
      、偵查暨原審審理中結證其等確各於上述時地，自被告處
      收受海洛因、安非他命後供己施用等情節明確，核無不合
      ；參酌丙○○於九十六年十二月十三日十二時五十分許為
      警查獲時，同意接受採尿，其尿液檢體經送驗後，檢出安
      非他命類陽性反應，此有中山醫學大學附設醫院檢驗科藥
      物檢測中心尿液檢驗報告在卷可憑（見九十六年度偵字第
      二九九五六號偵查卷第九十三頁），益徵丙○○證述乃自
      被告處取得安非他命後供己施用等情，洵屬有據，堪以信
      實。據此，被告上開坦認部分確與事實相符，可以採信，
      此部分交付毒品之事實亦堪認定。
（三）然被告矢口否認有何販賣海洛因、甲基安非他命營利之犯
      行，其就被訴販賣海洛因、安非他命與乙○○部分，辯稱
      ：其於如附表編號一所示時地雖有交付海洛因與乙○○，
      但並未向乙○○收錢，另其並未於如附表編號五所示時地
      ，同時因販賣而交付海洛因、安非他命與乙○○；至就被
      訴販賣安非他命與丙○○部分，則辯稱：其沒有賺丙○○
      的錢，其是代向上手購買，取得毒品價格若干，就以原價
      各於如附表編號二、三、四所示時地，交付如附表編號二
      、三、四所示重量之安非他命與丙○○，故其並無從中牟
      利即非屬販賣，之前為求交保如承認云云。
（四）被告如何於如附表編號一所示時地，以其持用之0000
      000000號行動電話，與乙○○持用之000000
      0000號聯繫後，以一千元之代價，販賣海洛因０．０
      三公克予乙○○等情，迭經證人乙○○於警詢證述、偵查
      暨原審審理中結證後堅指不移在卷（見偵查卷第四十一至
      四十六頁、第一一０至一一三頁，原審卷第一一七至一二
      一頁、第一三一至一三二頁）；而乙○○就前揭向被告購
      買海洛因之價金一千元如何支付部份，於原審審理中明確
      證稱：乃當場交付三百元，欠款七百元部份，亦於隔幾天
      就給被告等語在卷；乙○○所證述向被告購買海洛因之聯
      繫過程、價金若干、支付方式，亦核與乙○○於九十六年
      九月二十九日二十三時十五分三十九秒、九十六年九月三
      十日零時零分四十七秒，各以其持用之00000000
      00號，與被告所持用之0000000000號行動電
      話聯繫交易海洛因事宜，而為之下列對話（乙○○、被告
      各以代號Ｂ、Ａ代之）「Ｂ：為翰，你能不能開一張男生
      給我，好不好。Ａ：沒辦法。Ｂ：拜託你，我明天上班。
      Ａ：真的沒辦法。Ｂ：一張男生都沒有。Ａ：因為我這裡
      沒有，我還要去拿才能。Ｂ：不然，你要一點女生，我這
      裡只有三百元可以嗎？Ａ：嗯。Ｂ：不然你不是有ＦＭ２
      ，給我一些好嗎？Ａ：你吃那個有用嗎？Ｂ：不然我身上
      只有三百元，你給我一點女生，讓我打一點好嗎？Ａ：哦
      ，我怕你不夠。Ｂ：不夠，一次應該可以，你給我三純或
      四純就可以，好嗎？Ａ：你確定你夠？Ｂ：不純可以，如
      果用到夠，差不多三純到四純就可以。Ａ：藥很拿（難）
      作就是這樣。Ｂ：別這樣，我已經兩天沒睡，我明天上早
      班，下星期就領錢了。Ａ：沒啦，變成……如果你不行…
      …Ｂ：你那我差一張又不要，我們公司就在中山路二二０
      巷。Ａ：那不是那個問題，我是儘量避免拿。Ｂ：我已經
      兩天不能睡。Ａ：這樣變成軟的可以給你，但你會不夠。
      Ｂ：『差七百元，下次再給你好不好啦……（以下討價還
      價）』。Ａ：你五分鐘後打給我好了。」「Ｂ：喂，你出
      來了嗎？Ａ：我現在在中山路這邊，我在家具行這裡。」
      相符，已見乙○○前開證述洵屬有據；參核上開通訊監察
      譯文內容，被告就乙○○表明身上僅有現金三百元，然欲
      向被告購買一千元分量之海洛因（即前揭譯文中所稱之代
      表海洛因之意的暗語「女生」），尚差七百元部分，乙○○央求被告賒帳乙節，被告並未有何免除債務表示，反而
      係與乙○○進而討價還價，顯見被告對交付海洛因與乙○○可取得價金若干乙節甚為重視，且乃意欲從中牟利，否
      則其何須與乙○○討價還價？足徵證人乙○○證述其已現
      場交付三百元與被告方取得海洛因等語，與事理相合；再
      斟酌員警對被告所持用前開行動電話進行監聽之通訊監察
      譯文，於被告與乙○○為上開毒品海洛因交易後，亦未見
      被告有何向乙○○催討欠款七百元之情，顯見乙○○證述
      七百元欠款，已於取得海洛因後幾天即已付清等語可以信
      實，證人乙○○上開證述可以採信。被告辯稱：其雖有於
      如附表編號一所示時地交付海洛因與乙○○，然並未向之
      收取現金云云，顯係事後卸責之詞，委無足取。
（五）被告如何於如附表編號五所示時地，分別以二千元、三千
      元之代價，販賣０．四公克海洛因及一公克安非他命予乙○○，乙○○隨即持以供己施用等情，亦經證人乙○○於
      警詢證述、偵查暨原審審理中結證綦詳（見偵查卷第四十
      三至四十四頁、第一一０至一一一頁，原審卷第一一七至
      一二一頁、第一三二至一三三頁）；而乙○○於九十六年
      十二月十三日十三時許為警查獲時，同意接受採尿，其尿
      液檢體經鑑定，檢出鴉片類、安非他命類陽性反應等情，
      亦有中山醫學大學附設醫院檢驗科藥物檢測中心尿液檢驗
      報告在卷可憑（見偵卷第九十四頁）；佐以被告於偵查中
      亦數次坦認於如附表編號五所述時地，以安非他命三千元
      （一公克）、海洛因二千元（０．四公克），販賣海洛因
      、安非他命與乙○○等語在卷（見偵查卷第一０三、一五
      一、一五二、一五五、一七０頁），益徵證人乙○○上開
      證述洵屬有據，可以信實，被告於審理中空言翻異前詞，
      顯係事後畏罪卸責之語，不足採信。
（六）被告就其於如附表編號二至四所述時地交付安非他命與丙○○之犯行，雖辯稱：係合資購買，原價轉讓，並未從中
      牟利云云。然核諸丙○○於九十六年十月三日零時三十九
      分五十五秒，以其持用之0000000000號行動電
      話，與被告持用之0000000000號行動電話聯繫
      交易安非他命事宜，而為之下列對話（丙○○、被告各以
      代號Ｂ、Ａ代之）「Ｂ：為翰哦。Ａ：是。Ｂ：你現在那
      有嗎？Ａ：有。Ｂ：有沒有合適？Ａ：你在上班嗎？Ｂ：
      是啊，一個多少錢？Ａ：我不知道，要問耶。Ｂ：你現在
      身上沒嗎？Ａ：如果你要一個，我剩不到一個。Ｂ：哦。
      Ａ：我只剩一些，我現在正要去拿。Ｂ：你問一下啦，現
      在壞的很多……如果你有一半，先拿一半。Ａ：我知道現
      在壞很多，但我的不可能是壞的。Ｂ：先拿一半也沒關係
      ，看你一半要放多少。Ａ：我等一下再打給你。」依上開
      譯文內容，被告與丙○○通話斯時，被告身上顯已有安非
      他命半公克（即前開通訊監察譯文中所提及之「半個」）
      ，雖當下被告所持有之安非他命尚不足丙○○所需求之量
      一公克（即前開通訊監察譯文中所提及之「一個」），然
      被告既已持有半公克安非他命，賴建明並表明願意先被告
      刻下持有之半公克安非他命，茍被告確係將前所購得安非
      他命僅以原價轉讓丙○○，則被告當可立即以原價告知丙○○售價若干，詎其何以捨此不為，竟表示要再問上游賣
      家？丙○○又何以詢問被告要「放」多少錢？俱徵被告與
      丙○○對被告向上游毒販買入安非他命，與嗣後被告再販
      出安非他命與丙○○之價格，二者顯有落差，被告對轉售
      從中牟利乙節，俱有認識。證人丙○○於偵查中證稱：不
      知道被告有沒有從中賺錢；於原審審理中另證稱；被告應
      該是沒有賺丙○○的錢云云，容係個人臆測及事後迴護之
      語，無足採信。而丙○○始終未證稱二人係合資推由被告
      向「阿文」購買；前開通訊監察譯文中被告針對丙○○詢
      問售價時，所稱「不知道，要問耶」等語，顯係被告須詢
      問斯時上游毒販毒品安非他命市價，並衡量應以若干價格
      再行轉售丙○○始有利可圖後，才得據以決定售價並將售
      價告知丙○○甚明，被告與丙○○間交易安非他命之際，
      被告具有販賣營利之犯意無疑；參核證人丙○○於偵查中
      結證稱：「（提示十月三日零點三十九分、九時三十一分
      與甲○○的通訊監察譯文，是指何意？）當天也是要向甲○○買安非他命，我向他買了一千元的安非他命，後來甲○○有發簡訊給我，問我還要不要別批的安非他命，後來
      當天我沒有再拿。」等語在卷（見偵查卷第一四一頁）。
      而被告與丙○○所各持前開行動電話門號相互間，於九十
      六年十月三日九時三十一分十秒，亦確有被告發「昨天那
      種還可以嗎？我是還有別種的，而且我也覺得不錯，看怎
      樣，你若有興趣的話，再打給我吧，偉翰」之簡訊與丙○○之通訊監察譯文在卷可憑（見九十六年度警聲搜字第五
      四二八號偵查卷第三十頁）。依前開簡訊內容，被告若僅
      係原價轉讓毒品，而非以販賣毒品營利之賣家自居，其既
      原價轉讓而無利可圖，衡情，自無須掛懷所原價轉讓之毒
      品品質如何。然被告於甫與丙○○交易安非他命後，猶仍
      主動聯繫丙○○關心詢問所施用之毒品品質如何？並另推
      銷丙○○別種毒品，表達丙○○若對別種毒品亦有興趣，
      可再與被告聯繫等情如前，其所為無非在與買家保持聯繫
      且冀求買家能繼續向之購買而從中獲利，被告顯係販賣安
      非他命營利酌然甚明；參核證人丙○○於偵查中結證稱：
      甲○○是我國中同班同學葉為勳的哥哥，認識很久，原本
      都沒有聯絡，一直到九十六年九月才在公司附近遇到，甲○○問我要不要試試看抽大麻，我一開始跟他講不要，甲○○表示他要養小孩缺錢，我回家後，他又跟我連絡遊說
      ，後來我用一千元跟他買了一包大麻，但是因為甲○○交
      給我的是大麻菸草，並非大麻煙，我不會使用，我後來有
      將整包大麻煙草還給他，後來甲○○才問我要不要施用安
      非他命，所以我才跟他買安非他命等語（見偵查卷第一三
      九頁）。顯見被告與丙○○久未聯繫後，初遇之際，被告
      即表示因缺錢家用而推銷大麻，並有其後之交易安非他命
      事宜，益徵被告已明確表彰其販賣牟利之犯意，被告辯稱
      無販賣犯意云云，自無足取。
三、查非法販賣海洛因、安非他命、氟硝西泮，俱係政府嚴予查
    緝之違法行為，非可公然為之，且不論是以何形式包裝之前
    揭毒品，均可任意分裝或增減其份量，而每次買賣毒品之價
    量、品質，亦隨時可因雙方關係之深淺、當時之資力、需求
    程度及對行情之認知等因素而機動的調整，因之販賣之利得
    ，除經被告坦承犯行，或價量均達到明確外，委難查得實情
    ，職是之故，縱未確切查得販賣賺取之實際差價，但除別有
    事證，足認係按同一價格轉讓，確未牟利外，尚難執此認非
    法販賣之事證有所不足，致知過坦承者難辭重典，飾詞否認
    者反得逞僥倖，而失情理之平；且上開毒品價格昂貴，取得
    不易，凡為販賣之不法勾當者，苟無利可圖，應無甘冒被查
    緝法辦重刑之危險，平白無端義務為該買賣之工作，是其販
    入之價格較諸售出之價格低廉，而有從中賺取買賣差價牟利
    之意圖及事實，應屬合理之認定；從而，雖被告矢口否認有
    如事實欄所述之販賣海洛因、安非他命犯行，而證人乙○○
    、丙○○於警詢、偵查、原審審理中，亦僅供陳其等向被告
    所購買毒品之價格，使本院無從確認被告販賣所得之利潤若
    干，然以本案而言，被告與乙○○、丙○○間既非親故至交
    ，苟無利得，豈會甘冒重刑之風險，與之相約交付毒品之理
    ，是被告交付海洛因、安非他命予乙○○、丙○○，並收受
    一千元至三千元不等之對價，堪認被告有販賣海洛因、安非
    他命營利之情，甚為明顯。綜上所述，被告以上所辯各節，
    顯屬事後卸責之詞，不足採信，本案事證明確，被告販賣第
    一、二、三級毒品營利之犯行堪以認定。
四、核被告如附表編號一、五所為販賣海洛因之犯行，均係犯毒
    品危害防制條例第四條第一項之販賣第一級毒品罪；其如附
    表編號二、三、四、五所為販賣安非他命之犯行，均係犯毒
    品危害防制條例第四條第二項之販賣第二級毒品罪；按販賣
    毒品罪，不以販入之後復行賣出為必要，只須意圖營利而販
    入或賣出，有一於此，犯罪即應成立，此經最高法院著有九
    十二年度台上字第七０四六號判決意旨可供參照。惟此係判
    斷既未遂之標準，若販入後兼行賣出，仍應僅論以一販賣罪
    ，而非論以二罪。被告乃意圖販賣，以憂鬱症為由，向不知
    情之臺北縣板橋市○○路「家樺診所」，以每顆三十元之代
    價販入ＦＭ２，預以每顆四百五十元至五百元不等賣出，旋
    於附表六所示時間洽定以五顆二千五百元之代價賣予陳良榮
    ，是被告如附表編號六所為之意圖營利販入後販出氟硝西泮
    之行為，係構成毒品危害防制條例第四條第三項之販賣第三
    級毒品罪，且僅論以一罪；又其販賣前、後持有海洛因、安
    非他命之低度行為，均為其進而販賣之高度行為所吸收，不
    另論罪。至被告於如附表編號五所述時地，同時販賣第一級
    毒品海洛因、第二級毒品安非他命與乙○○之行為，乃以一
    行為同時觸犯二罪名，為想像競合犯，應依刑法第五十五條
    規定，僅從一重之販賣第一級毒品罪處斷；又被告有如事實
    欄所載之前案有期徒刑科刑暨執行完畢紀錄，有臺灣高等法
    院被告前案紀錄表一份在卷可查，其於有期徒刑執行完畢後
    五年內，故意再犯本案有期徒刑以上之各罪，就其本件所犯
    各罪法定刑有期徒刑部分，均應依刑法第四十七條一項規定
    ，各論以累犯，併均加重其刑（至法定刑為死刑、無期徒刑
    部分不得加重）。又販賣第一級毒品之法定刑為「死刑或無
    期徒刑；處無期徒刑者，得併科新臺幣一千萬元以下罰金」
    ，然同為販賣毒品之人，其原因動機不一，犯罪情節未必盡
    同，或有大盤毒梟者，亦有中、小盤之分，甚或僅止於吸毒
    者友儕間為求互通有無之有償轉讓者亦有之，其販賣行為所
    造成危害社會之程度自屬有異。法律科處此類犯罪，所設之
    法定最低本刑卻同為「死刑或無期徒刑」，不可謂不重，於
    此情形，倘依其情狀處以有期徒刑，即足以懲儆，並可達防
    衛社會之目的者，自非不可依客觀之犯行與主觀之惡性二者
    加以考量其情狀，是否有可憫恕之處刑，以符合罪刑相當原
    則，據此，本件被告販賣第一級毒品犯行，故甚可眥，然其
    販賣海洛因之重量甚微、次數非眾，以其本件犯罪情節而論
    ，惡性容非重大不赦，若就其本件各次販賣海洛因犯行，均
    科處最輕本刑死刑或無期徒刑，均尚嫌過重，實屬情輕法重
    ，在客觀上足以引起一般之同情，容有堪資憫恕之處，爰就
    被告前揭如事實欄所為各次販賣第一級毒品海洛因罪，均各
    依刑法第五十九條規定酌減其刑。又被告前開所犯各罪間，
    犯意個別，行為互殊，自應分論併罰。
五、上訴駁回部分：
    原審調查後，認被告所為如附表編號一至五之犯行明確，依
    毒品危害防制條例第四條第一項、第二項、第十九條第一項
    （贅載第十八條第一項前段），刑法第十一條前段、第四十
    七條第一項、第五十九條之規定，並審酌被告正值青盛之年
    ，不思努力進取，明知海洛因、安非他命等  毒品，均對於
    人體有莫大之戕害，竟仍為圖一己私利，漠視毒品之危害性
    ，而為販賣毒品犯行，所為嚴重危害國民身心健康及社會風
    氣，進而敗壞社會治安，甚屬不該，且犯後就被訴販賣第一
    、二級毒品罪部分，飾詞狡辯，未見悔意，及斟酌其犯罪之
    動機、目的、手段、販賣毒品之期間、數量及所得利益等一
    切情狀，就其前開所犯附表編號一至五各罪，分別量處有期
    徒刑十五年一月、七年六月、七年六月、七年六月、十六年
    ，並說明行動電話一具（含0000000000號ＳＩＭ
    卡一枚）沒收，販賣所得財物一千元、一千元、一千元、一
    千元、五千元，合計九千元沒收，如全部或一部不能沒收時
    ，以其財產抵償之法律依據，認事用法並無違誤，量刑亦屬
    妥適。被告上訴以其未賺取差價，無附表編號五之犯行，仍
    執陳詞否認犯罪，惟依諸證人乙○○所述，被告確有編號五
    之犯行，而販賣毒品為重度犯罪，依卷內被告與乙○○、丙○○交易之情節、對話之內容以觀，不可能未賺取差價利益
    ，均如上述。是被告此部分之上訴並無可採，應駁回之。
六、撤銷改判部分：
    原審就附表六部分認被告販賣第三級條例事證明確，予以論
    罪科刑，固非無見，但被告販入第三級毒品後，復行販出，
    應僅論以一販賣第三級毒品罪，原審判決論以二罪，尚有未
    洽；又被告雖以二千五百元之代價販賣第三級毒品予陳良榮
    ，但尚未取得價金即為警查獲（以郵局代收貨款方式寄送，
    尚未送達即被查獲），自無庸就此為沒收追繳之諭知，原判
    決就此為沒收追繳之宣告，亦有不當。被告執此事由上訴，
    依上開說明為有理由，應由本院撤銷原判決有關附表編號六
    部分（原判決就此分別諭知有期徒刑五年一月、五年一月）
    及定執行刑部分，並審酌被告犯罪之動機、目的、手段、所
    生之危害，犯罪後之態度等一切情狀，改判處有期徒刑五年
    一月，並與前揭駁回上訴部分合併定應執行刑有期徒刑二十
    年。又毒品危害防制條例第十八條第一項前段之規定，應予
    沒收銷燬之毒品，以經查獲之第一、二級毒品為限；又毒品
    依其成癮性、濫用性及對社會危害性，共分為四級，上開條
    例並就製造、運輸、販賣、意圖販賣而持有、以非法方法使
    人施用、引誘他人施用及轉讓不同品項之毒品等行為，分別
    定其處罰，至施用或持有第三、四級毒品，因其可罰性較低
    ，故未設處罰之規定，僅就施用及持有第一、二級毒品科以
    刑罰，鑑於第三、四級毒品均係管制藥品，特於同條例第十
    一條之一明定無正當理由，不得擅自持有；第十八條第一項
    後段復規定查獲之第三、四級毒品，無正當理由而擅自持有
    者，沒入銷燬之。從而，依同條例第十八條第一項後段應沒
    入銷燬之毒品，專指查獲施用或持有之第三、四級毒品而言
    ；倘係查獲製造、運輸、販賣、意圖販賣而持有、以非法方
    法使人施用、引誘他人施用或轉讓第三、四級毒品，既屬同
    條例相關法條明文規定處罰之犯罪行為，即非該條項應依行
    政程序沒入銷燬之範圍。又同條例第十九條第一項所定「供
    犯罪所用或因犯罪所得之物」，係指犯第四條至第九條、第
    十二條、第十三條或第十四條第一項、第二項之罪所用或所
    得之物，不包括毒品本身在內，是尚不得援用此項規定為第
    三、四級毒品之沒收依據。再同條例對於查獲之製造、運輸
    、販賣、意圖販賣而持有、以非法方法使人施用、引誘他人
    施用及轉讓第三、四級毒品之沒收，並無特別規定，如其行
    為已構成犯罪，則該毒品即屬不受法律保護之違禁物，應回
    歸刑法之適用，依刑法第三十八條第一項第款之規定沒收之
    ，始為適法（最高法院九十年度台上字第八九號判決意旨參
    照）。扣案之氟硝西泮計十七顆，除經鑑定機構取一顆，因
    鑑驗用罄而不存在，無需再行諭知沒收外，餘十六顆係查獲
    之第三級毒品，揆諸前揭說明，該等毒品既屬構成犯罪行為
    標的之違禁物，茲併依刑法第三十八條第一項第一款之規定
    ，宣告沒收；另扣案行動電話一具（含000000000
    0號ＳＩＭ卡一枚）、郵局掛號單一張、郵局存簿帳冊一本
    、手寫帳冊一本、郵件包裹信封一封等物，乃被告為本案犯
    罪所用之物，應依毒品危害防制條例第十九條第一項規定宣
    告沒收；另被告本件販賣海洛因、安非他命等毒品所得，合
    計為九千元，乃其因本件犯罪所得之財物，應依毒品危害防
    制條例第十九條第一項規定宣告沒收之，如全部或一部不能
    沒收時，以其財產抵償之（定執行刑部分）。至於另扣案之
    針筒一枝、吸食器一組、菸草一包、行動電話一具（含00
    00000000號ＳＩＭ卡一枚）、不明藥物四袋等物品
    ，或係供被告自身施用毒品所用之物，或難認與被告本件販
    賣毒品犯行有直接關聯，均不併於本案宣告沒收或銷燬之，
    附此敘明。
據上論斷，應依刑事訴訟法第三百六十八條、第三百六十九條第
一項前段、第三百六十四條、第二百九十九條，毒品危害防制條
例第四條第三項、第十九條第一項、刑法第十一條前段、第四十
七條第一項、第五十一條第款、第三十八條第一項第一款，判決
如主文。
本案經檢察官沈明倫到庭執行職務。
中    華    民    國    98    年    5     月    19    日
                  刑事第四庭  審判長法  官  陳筱珮
                                    法  官  陳玉雲
                                    法  官  鄭水銓
以上正本證明與原本無異。
如不服本判決，應於收受送達後十日內向本院提出上訴書狀，其
未敘述上訴之理由者，並得於提起上訴後十日內向本院補提理由
書狀（均須按他造當事人之人數附繕本）。
                                    書記官  劉貞達
中    華    民    國    98    年    5     月    22    日
附錄本案論罪科刑法條全文－－
毒品危害防制條例第四條：
製造、運輸、販賣第一級毒品者，處死刑或無期徒刑；處無期徒
刑者，得併科新臺幣一千萬元以下罰金。
製造、運輸、販賣第二級毒品者，處無期徒刑或七年以上有期徒
刑，得併科新臺幣七百萬元以下罰金。
製造、運輸、販賣第三級毒品者，處五年以上有期徒刑，得併科
新臺幣五百萬元以下罰金。
製造、運輸、販賣第四級毒品者，處三年以上十年以下有期徒刑
，得併科新臺幣三百萬元以下罰金。
製造、運輸、販賣專供製造或施用毒品之器具者，處一年以上七
年以下有期徒刑，得併科新臺幣一百萬元以下罰金。
前五項之未遂犯罰之。
附表：
 ┌──┬─────┬───────┬────┬────────┐
 │編號│ 交易時間 │   交易地點   │交易對象│    交易方式    │
 ├──┼─────┼───────┼────┼────────┤
 │ 1  │96年09月30│臺北縣樹林市中│乙○○  │甲○○以其持用之│
 │    │日凌晨    │正路當鋪及家俱│        │0000000000號行動│
 │    │          │行附近。      │        │電話與乙○○持用│
 │    │          │              │        │之0000000000號聯│
 │    │          │              │        │繫後，以1000元之│
 │    │          │              │        │代價，販賣海洛因│
 │    │          │              │        │0.03公克予乙○○│
 │    │          │              │        │。              │
 ├──┼─────┼───────┼────┼────────┤
 │ 2  │96年10月03│臺北縣樹林市三│丙○○  │甲○○以其持用之│
 │    │日        │俊街丙○○工作│        │0000000000號行動│
 │    │          │地點工廠附近之│        │電話與丙○○持用│
 │    │          │7-11便利商店。│        │之0000000000號聯│
 │    │          │              │        │繫後，以1000元之│
 │    │          │              │        │代價，販賣安非他│
 │    │          │              │        │命（重量不詳）予│
 │    │          │              │        │丙○○。        │
 ├──┼─────┼───────┼────┼────────┤
 │ 3  │96年10月23│臺北縣樹林市三│丙○○  │甲○○以其持用之│
 │    │日        │俊街丙○○工作│        │0000000000號行動│
 │    │          │地點工廠附近之│        │電話與丙○○持用│
 │    │          │全家便利商店。│        │之0000000000號聯│
 │    │          │              │        │繫後，以1000元之│
 │    │          │              │        │代價，販賣安非他│
 │    │          │              │        │命（重量不詳）予│
 │    │          │              │        │丙○○。        │
 ├──┼─────┼───────┼────┼────────┤
 │ 4  │96年11月27│臺北縣樹林市三│丙○○  │甲○○以其持用之│
 │    │日        │俊街丙○○工作│        │0000000000號行動│
 │    │          │地點工廠附近之│        │電話與丙○○持用│
 │    │          │全家便利商店。│        │之0000000000號聯│
 │    │          │              │        │繫後，以1000元之│
 │    │          │              │        │代價，販賣安非他│
 │    │          │              │        │命（重量不詳）予│
 │    │          │              │        │丙○○。        │
 ├──┼─────┼───────┼────┼────────┤
 │ 5  │96年12月08│臺北縣板橋市滿│乙○○  │甲○○分別以2000│
 │    │日晚間    │平二街巷口    │        │元、3000元之代價│
 │    │          │              │        │，販賣0.4 公克海│
 │    │          │              │        │洛因及1 公克安非│
 │    │          │              │        │他命予乙○○。  │
 ├──┼─────┼───────┼────┼────────┤
 │ 6  │96年06月間│依客戶指定地點│陳良榮  │甲○○基於販賣毒│
 │    │起至同年11│由不知情之郵局│        │品之犯意，以治療│
 │    │月底      │快遞人員送達交│        │憂鬱症為由，向不│
 │    │          │付            │        │知情之臺北縣板橋│
 │    │          │              │        │市○○路「家樺診│
 │    │          │              │        │所」，以每顆30元│
 │    │          │              │        │之代價，販入FM2 │
 │    │          │              │        │後，即自96年06月│
 │    │          │              │        │08日起，在網際光│
 │    │          │              │        │華螞蟻市場衛生市│
 │    │          │              │        │場網站上，刊登販│
 │    │          │              │        │賣FM2之訊息， 並│
 │    │          │              │        │留下0000000000號│
 │    │          │              │        │電話號碼及lancer│
 │    │          │              │        │00000000@YAHOO.C│
 │    │          │              │        │OM.TW 電子郵件信│
 │    │          │              │        │箱為連絡方式，俟│
 │    │          │              │        │有買主與其聯絡後│
 │    │          │              │        │，即擬以每顆450 │
 │    │          │              │        │元至500元不等之 │
 │    │          │              │        │代價郵寄出售。嗣│
 │    │          │              │        │於同年11月某日，│
 │    │          │              │        │陳良榮因見甲○○│
 │    │          │              │        │前揭網路訊息乃與│
 │    │          │              │        │甲○○聯繫，葉為│
 │    │          │              │        │翰遂以2500元之代│
 │    │          │              │        │價，販賣5顆FM2予│
 │    │          │              │        │陳良榮，並以郵局│
 │    │          │              │        │快捷託運代收貨款│
 │    │          │              │        │之方式，將前揭  │
 │    │          │              │        │FM2郵寄至陳良榮 │
 │    │          │              │        │所指定之送達處所│
 │    │          │              │        │即台中縣龍井鄉藝│
 │    │          │              │        │術南街98號，惟因│
 │    │          │              │        │不知情之郵差依址│
 │    │          │              │        │寄送與陳良榮未遇│
 │    │          │              │        │，亦未收取貨款，│
 │    │          │              │        │乃將裝有5顆FM2之│
 │    │          │              │        │郵件包裹1封暫置 │
 │    │          │              │        │於台中縣龍井新庄│
 │    │          │              │        │郵局，並對陳良榮│
 │    │          │              │        │催領，陳良榮尚未│
 │    │          │              │        │交款取貨，即為警│
 │    │          │              │        │帶同甲○○前往郵│
 │    │          │              │        │局扣得前揭5顆FM2│
 │    │          │              │        │之郵件包裹1件。 │
 └──┴─────┴───────┴────┴────────┘


司法院資訊處製作；財團法人民間司法改革基金會備份。
